最高法院刑事判決　　　　　　　　　 111年度台上字第2327號
上　訴　人　莊文政



上列上訴人因違反森林法案件，不服臺灣高等法院臺中分院中華
民國111年1月18日第二審判決（110 年度上訴字第2103號，起訴
案號：臺灣苗栗地方檢察署109 年度偵字第6481號），提起上訴
，本院判決如下：
    主  文
上訴駁回。
    理  由
一、按刑事訴訟法第377 條規定，上訴於第三審法院，非以判決
    違背法令為理由，不得為之。是提起第三審上訴，應以原判
    決違背法令為理由，係屬法定要件。如果上訴理由書狀並未
    依據卷內訴訟資料，具體指摘原判決不適用何種法則或如何
    適用不當，或所指摘原判決違法情事，顯與法律規定得為第
    三審上訴理由之違法情形，不相適合時，均應認其上訴為違
    背法律上之程式，予以駁回。
二、本件原審審理結果，認定上訴人莊文政有原判決事實欄所載
    違反森林法犯行明確，因而維持第一審論處上訴人犯（修正
    前）森林法第50條第1 項之故買森林主產物贓物罪刑之判決
    ，駁回其在第二審之上訴，已載敘其調查取捨證據之結果及
    憑以認定犯罪事實之心證理由，對於上訴人否認犯行之辯解
    認非可採，亦依調查之證據予以論述，有卷存資料可資覆。
三、上訴意旨略以：原審就員警有無不正訊問、是否影響其偵查
    自白等情，未予調查釐清，其警詢、偵查自白是否具任意性
    仍有未明，有證據調查未盡之違法；本案相關證人於第一審
    之證述，就原審而言亦屬審判外之陳述，採為論罪依據，非
    無瑕疵可指；依證人蕭素珍、莊文雙於第一審所證，足證查
    扣之牛樟木殘材係前案森林法之遺贓，該殘材既自民國 103
    年起放置至今，置換包裝、位置並無不合，原判決未說明不
    採理由，有理由不備、矛盾之違法。
四、犯罪事實之認定、證據之取捨及證明力之判斷，俱屬事實審
    法院之職權，此項職權之行使，倘不違背客觀存在之經驗法
    則或論理法則，即不違法，觀諸刑事訴訟法第155 條第1 項
    規定甚明，自無許當事人任憑主觀妄指為違法，而資為合法
    之第三審上訴理由。原判決認定上訴人上開犯行，係綜合上
    訴人警詢、偵查之自白、證人伍拓雲不利於上訴人之證詞，
    酌以所列其餘證據資料及案內其他證據調查之結果而為論斷
    ，載認憑為判斷依上訴人之智識經驗知悉賣家如未能提出牛
    樟木合法來源證明，可能屬盜伐之贓物，仍於所載時間向綽
    號「阿昌」之人購買來路不明之牛樟木3 塊，用以培植牛樟
    芝，並審酌證人即承辦員警溫鎮錄、戴聖榮、江承憲、楓昭
    彥、黃德裕、溫勢正之證言，勾稽第一審勘驗員警密錄器影
    片及上訴人警詢錄影檔案結果，無所指警方引導筆錄內容，
    且警詢之筆錄與錄影內容相符等情，因認上訴人警詢及偵查
    任意性之自白與事實相符堪以採信，所為該當修正前森林法
    第50條第1 項之故買森林主產物贓物罪之構成要件等情，悉
    依卷內證據於理由內詳加析論，另本於證據取捨之職權行使
    ，對於證人蕭素珍於第一審所稱搜索查獲該牛樟木時，上訴
    人曾主張為前案所留，證人莊文雙附和上訴人之辯詞，所稱
    係在103年、104年看到該木頭，是前次森林法案子帶回家等
    旨之說詞，何以不足為上訴人有利之認定，其執以辯稱扣案
    牛樟木係103 年前案留下，委無可採，併依調查所得證據，
    於理由內論述甚詳。凡此，概屬原審採證認事職權之適法行
    使，核其各論斷說明，尚非原審主觀之推測，衡諸經驗及論
    理等證據法則皆無違背，既非僅以上訴人不利於己之自白為
    論罪之唯一證據，且綜合調查所得之各直接、間接證據而為
    論斷，無所指理由不備、矛盾及調查未盡之違法可言。
五、被告之自白，非出於強暴、脅迫、利誘、詐欺、疲勞訊問、
    違法羈押或其他不正之方法，且與事實相符者，得為證據，
    刑事訴訟法第156 條第1 項定有明文。是以被告之自白若非
    出於訊問者之非法取供，且與事實相符，自得採為論罪之證
    據。原判決依調查所得，已載認上訴人之警詢自白具任意性
    等旨之判斷理由，且上訴人並未主張偵查筆錄係遭檢察官以
    不正方法取供而得，上揭自白既非出於訊問者非法取供，即
    無礙於任意性之判斷，至於上訴人係基於如何之動機或訴訟
    策略而為不利己之陳述，無關乎任意性之判斷，原判決綜合
    所列其他補強證據，認其自白具任意性且與事實相符，經合
    法調查後，採為上訴人論罪之部分依據，並無違法可指。
六、被告以外之人於審判外之言詞或書面陳述，為傳聞證據，因
    與直接、言詞及公開審理之原則相悖，除法律有規定者外，
    原則上不得作為證據。是如被告以外之人於審判中，已依法
    定程序，到場具結陳述，並接受被告之詰問者，因其信用性
    已獲得保障，即得作為認定被告犯罪事實之判斷依據。卷查
    ，證人伍拓雲、溫鎮錄、戴聖榮、江承憲、楓昭彥、黃德裕
    、溫勢正已於第一審之審判程序到庭具結接受詰問，而其等
    分別任職於行政院農業委員會林務局新竹林區管理處大湖工
    作站南庄分站具備對樹種判識之專長、經驗，或為承辦員警
    而參與現場搜索、製作筆錄過程，本於職務上所知悉或親身
    經歷體驗之事實所為之陳述，自非屬傳聞證據，原判決因認
    有證據能力，經合法調查後，勾稽其他證據資料，採為裁判
    部分論據，自未有何違法可指。上訴意旨指摘原判決此部分
    違誤，顯非依卷內訴訟資料而為之指摘。
七、其餘上訴意旨，無非係對原判決已說明指駁事項及屬原審採
    證認事職權之適法行使，徒以自己說詞，任意指為違法，且
    重為事實之爭執，難謂已符合首揭法定上訴要件，應認其之
    上訴為不合法律上之程式，予以駁回。
據上論結，應依刑事訴訟法第395條前段，判決如主文。
中    華    民    國   111    年    5     月    11    日
                  刑事第七庭審判長法  官  段  景  榕  
                                  法  官  沈  揚  仁  
                                  法  官  宋  松  璟  
                                  法  官  林  海  祥  
                                  法  官  汪  梅  芬  
本件正本證明與原本無異
                                  書記官
中    華    民    國   111    年    5     月    12    日